臺灣臺中地方法院民事判決
110年度勞訴字第1號
原      告  雷意娥  
訴訟代理人  林倍志律師
            張詠善律師
被      告  壯生醫療器材股份有限公司

法定代理人  柯宏儒  
訴訟代理人  林忠儀律師
上列當事人間確認僱傭關係存在事件，本院於民國110年10月5日
言詞辯論終結，判決如下：
    主      文
一、原告之訴及假執行之聲請均駁回。
二、訴訟費用由原告負擔。
    事實及理由
一、原告主張：
  ㈠原告自民國88年4月12日起，受僱於被告，擔任業務，於試用
    期間均由訴外人杜橋人才仲介有限公司為原告投保勞工保險
    ，自88年10月1日起，由被告為原告投保勞工保險。原告之
    投保單位雖先後有英商壯生和壯生（香港）股份有限公司臺
    灣分公司及被告，惟二公司實際上均為美商嬌生集團所屬子
    公司，應具實體同一性，工作年資應得併計。
  ㈡被告於108年間決議將原告所任職消毒滅菌產品部門（下稱AS
    P部門），移轉至訴外人愛士普臺灣股份有限公司（下稱愛
    士普公司），並於109年1月21日以終止勞動契約函（下稱系
    爭函文）通知原告，因被告組織縮編，員額必須減少，無法
    繼續提供適當工作，而依勞動基準法第11條第4款規定，預
    告將於109年2月23日資遣原告，並要求原告簽署系爭函文，
    原告拒未簽名。被告並無終局停止推廣其他醫療器材產品之
    業務，且自被告發函通知原告後，仍持續公開招募推廣產品
    之業務人員，可見被告並無業務性質變更而有減少勞工之情
    事。況且，原告之工作能力深獲被告肯定，於108年1月擢升
    業務經理，被告可藉由調整部門以繼續兩造間之僱傭關係，
    而非逕自終止。原告雖請求被告協助安排適當工作，然均未
    見被告有任何實際舉措，即逕自資遣原告，應已違反最後手
    段性原則。被告雖抗辯曾向原告提出職缺訊息，惟其後卻未
    與原告進行實質溝通，亦未曾於其他部門或關係企業中，安
    插轉職、轉換工作地點之可能性，或對原告施以相當時間之
    再教育訓練，以媒合其他內部或關係企業的適當職位，遽謂
    當時出缺職缺均非合適原告或以原告無調職意願，認無適當
    工作可供安置，即逕予資遣而終止勞動契約，未能以符合其
    企業規模之方式善盡安置義務，應難認合於解僱最後手段性
    原則。是被告之組織經營結構並無調整或變更，應與業務性
    質變更之定義不符，且並無業務性質變更而需裁減人力之需
    要，應尚有其他適當工作可供安置原告，則被告於109年2月
    23日依勞動基準法第11條第4款規定，終止兩造間勞動契約
    ，自屬違法終止，兩造間之僱傭關係應仍存在。
  ㈢原告向臺中市政府申請勞資爭議調解，主張被告違法終止勞
    動契約，請求確認兩造間之僱傭關係存在，惟於109年2月24
    日調解未成立。嗣原告於109年2月27日、同年3月24日寄發
    存證信函予被告，通知被告為違法終止勞動契約，原告願繼
    續提供勞務；惟被告卻於109年3月16日逕將資遣費匯入原告
    帳戶，並於同日寄發律師函要求原告配合辦理離職手續並繳
    回被告配發之物品。被告上開違法終止勞動契約之意思表示
    ，已足徵其有為預示拒絕受領原告提供勞務之意思表示，而
    原告任職20餘年，在被告違法終止前，主觀上並無任意去職
    之意，客觀上亦繼續提供勞務，原告已將準備勞務給付之事
    情通知被告，而為被告所拒絕，則被告拒絕受領後，即應負
    受領遲延之責，原告無須催告被告受領勞務，而被告於受領
    遲延後，並未再對原告表示受領勞務之意或為受領給付作必
    要之協力，足認被告已受領勞務遲延，仍應給付報酬予原告
    。原告遭被告違法資遣前六個月之平均工資為新臺幣（下同
    ）193,070元，原告依僱傭之法律關係，應得請求被告按月
    給付原告工資193,070元。
　㈣兩造間之僱傭關係自被告違法終止契約之翌日（即109年2月2
    4日）起既然繼續有效存在，被告自應為原告按月提撥勞工
    退休金，被告竟未予提繳，原告自得依法請求被告賠償損害
    。原告任職被告期間，被告均以147,900元之級距，為原告
    提繳退休金8,874元，原告依勞工退休金條例第31條第1項之
    法律規定，應得請求被告按月提繳勞工退休金8,874元至原
    告設於勞動部勞工保險局之勞工退休金專戶內。
  ㈤聲明：
  ⒈確認兩造間至114年2月23日止之僱傭關係存在。
  ⒉被告應自109年2月24日起至復職日止，按月於當月最後一日
    給付原告193,070元，及各自應給付之翌日起至清償日止按
    週年利率5%計算之利息。
  ⒊被告應於前項期間內，按月提繳8,874元至原告之勞工退休金
    專戶。
  ⒋願供擔保，請准宣告假執行。
二、被告答辯：
  ㈠原告前任職於被告之ASP部門，然因被告之美國總公司出於經
    營決策及因應市場競爭條件，並考量工商發展之條件與變化
    後，決定結束全球之ASP部門業務，始於108年12月間將被告
    之ASP業務出售移轉與訴外人愛士普公司，然此涉及組織經
    營決策之調整，屬被告對其一部門原有業務種類之變動，應
    符合勞動基準法第11條第4款規定之業務性質變更而有減少
    勞工必要之要件。被告各部門之業務種類，因涉及不同醫學
    領域，故有其各別之專業性、技術性及獨特性，尚非毫無專
    業技術之一般民生用品販售，是原告徒以被告並未終止醫療
    衛生器材之銷售，辯稱ASP業務種類出售非屬業務性質變更
    云云，除刻意忽略被告各部門業務間之獨特、醫學專業性外
    ，更是將業務性質變更侷限於所營之營業項目變更，自無足
    採。
  ㈡被告前曾向ASP部門員工告知將會向新公司爭取留用，原告當
    時亦同意留用；是被告為培養原告於新公司擔任ASP部門團
    隊領導工作，即於108年1月間將其加薪並晉升為業務經理，
    並提供相關領導培訓。嗣後，被告確實與愛士普公司協議由
    其留用ASP部門之所有員工，愛士普公司亦同意原告擔任銷
    售經理職位，原告卻悖於先前默契，突然拒絕此一移轉留用
    請求，並向被告表示欲申請被告內部工作。為因應原告此一
    請求，被告曾於108年12月17日、109年1月22日、同年2月18
    日三度將各部門當時之工作職缺內容，以電子郵件方式寄發
    與原告，然均未見原告申請；109年2月6日，被告尚有將當
    時公司內部公開之所有工作職缺提供予原告，惟原告明確拒
    絕，是被告依據勞動基準法第11條第4款規定終止勞動契約
    ，亦符合最後手段性原則，原告提起本件訴訟主張被告未負
    安置義務云云，自無理由。
  ㈢被告因業務性質變更，有減少勞工之必要，又無適當工作可
    供安置，依勞動基準法第11條第4款規定，預告原告終止勞
    動契約，並無何違法不當之處。原告據此主張確認兩造僱傭
    關係存在，並請求被告按月給付工資及提撥勞工退休金至原
    告之勞工退休金專戶，並無理由。
  ㈣聲明：
　⒈原告之訴及假執行之聲請均駁回。
  ⒉如受不利之判決，願供擔保，請准宣告免假執行。
三、兩造不爭執事項：
  ㈠原告自88年4月12日起受僱於被告，擔任ASP部門之業務代表
    。
  ㈡原告於109年2月23日前6個月之平均工資為193,070元。
  ㈢被告於107年6月間宣布即將出售ASP部門予愛士普公司，嗣於
    108年12月將ASP部門出售移轉給愛士普公司，並與愛士普公
    司協議由愛士普公司留用被告ASP部門所有員工，且愛士普
    公司承認留用所有員工在被告之服務年資。
  ㈣原告拒絕接受愛士普公司所提出留用之僱傭轉換契約。
  ㈤原告於108年12月24日以聲證15電子郵件向被告表示不接受愛
    士普公司之留用，要求繼續在被告任職。
  ㈥被告於108年12月17日、109年1月22日、同年2月18日以被證7
    電子郵件寄送被告各部門工作職缺予包括原告在內之員工。
    被告員工陳玟均於109年2月6日以LINE傳送被告工作職缺予
    原告，經原告回應職缺不合適、工作內容非原告可做、與原
    本薪資差距過大，並要求幫忙安排適合職缺。
  ㈦被告於109年1月21日以公司組織縮編，員額必須減少，而無
    法繼續提供適當工作於原告為由，依勞動基準法第11條第4
    款規定，通知原告將於109年2月23日資遣原告。
  ㈧原告於109年2月27日、同年3月24日先後寄發聲證8臺中法院
    郵局514號存證信函、聲證11臺中法院郵局771號存證信函予
    被告，經被告收受該等存證信函。
  ㈨被告於109年3月16日委由致勝法律事務所林忠儀律師寄發聲
    請10律師函予原告，經原告收受該律師函。
四、本院之判斷：
  ㈠按確認法律關係之訴，非原告有即受確認判決之法律上利益
    者，不得提起之，民事訴訟法第247條第1項前段定有明文；
    所謂即受確認判決之法律上利益，係指法律關係之存否不明
    確，原告主觀上認其在法律上之地位有不安之狀態存在，且
    此種不安之狀態，能以確認判決將之除去者而言（最高法院
    52年臺上字第1240號判例意旨參照）。原告主張兩造間至11
    4年2月23日止之僱傭關係存在等情，為被告所否認，是兩造
    間就該僱傭關係是否存在即有不明確之情形，致原告在法律
    上之地位有不安之狀態存在，而此項不安之狀態得以確認該
    僱傭關係存在之判決將之除去，故原告對被告提起本件確認
    之訴，有即受確認判決之法律上利益，於法並無不合，合先
    敘明。
  ㈡被告出售ASP部門予愛士普公司符合勞動基準法第11條第4款
    業務性質變更之要件：
    按非有左列情事之一者，雇主不得預告勞工終止勞動契約：
    四、業務性質變更，有減少勞工之必要，又無適當工作可供
    安置時，勞動基準法第11條第4款定有明文。再按勞動基準
    法第11條第4款所謂「業務性質變更」，除重在雇主對於全
    部或一部分之部門原有業務種類（質）之變動外，最主要尚
    涉及組織經營結構之調整，舉凡業務項目、產品或技術之變
    更、組織民營化、法令適用、機關監督、經營決策、預算編
    列等變更均屬之（最高法院98年度臺上字第652號判決意旨
    參照）。經查，被告因集團總公司決定結束全球ASP部門業
    務，於107年6月間宣布將出售ASP部門予愛士普公司，並於1
    08年12月將ASP部門出售移轉給愛士普公司。被告將ASP部門
    出售予愛士普公司後，所銷售醫療器材即不包括ASP部門之
    產品，其所銷售醫療器材之種類既已發生變動，依照前揭說
    明，即應認為符合勞動基準法第11條第4款業務性質變更之
    要件。原告主張：被告仍持續銷售ASP部門以外之其他醫療
    器材，並無業務性質變更等語，即不可採。
  ㈢被告並未違反安置義務：
  ⒈按雇主因業務性質變更，有減少勞工之必要，又無適當工作
    可供安置，得預告勞工終止勞動契約，觀勞動基準法第11條
    第4款規定自明。依該條款規定，雇主因業務性質變更而有
    減少勞工必要，仍應先盡安置勞工義務，必無處可供安置勞
    工時，始得資遣勞工，此種安置乃為迴避資遣的調職，該所
    謂「適當工作」，當指在資遣當時或資遣前後相當合理期間
    內，有與勞工受資遣當時之工作條件相當，且屬勞工之能力
    可勝任並勞工願意接受者而言。故雇主資遣勞工之際或相當
    合理期間前後雖有其他工作職缺，惟該職缺之工作條件與受
    資遣勞工顯不相當，或非該勞工所得勝任，或資遣勞工經相
    當合理期間後始產生之工作職缺，均難認係適當工作，而責
    令雇主負安置義務（最高法院107年度臺上字第957號判決意
    旨參照）。又該條所指之安置係指有其他職缺為勞工可勝任
    時，雇主在詢問勞工轉職意願前，不得逕予解雇，以維護勞
    工之工作權，倘雇主已提供適當新職務善盡安置義務，為勞
    工拒絕，基於尊重企業經營自主權及保障勞工工作權之平衡
    ，要求雇主仍須強行安置，當非立法本旨。
  ⒉被告於108年12月將ASP部門出售移轉給愛士普公司時，即與
    愛士普公司協議由愛士普公司留用包括原告在內之被告ASP
    部門所有員工，且愛士普公司承認留用所有員工在被告之服
    務年資。又原告係於108年12月拒絕接受愛士普公司所提出
    留用之僱傭轉換契約後，始於108年12月24日以聲證15電子
    郵件向被告表示不接受愛士普公司之留用，要求繼續在被告
    任職。堪認被告確有轉介原告至愛士普公司續任ASP部門原
    職務，嗣為原告所拒絕。
  ⒊原告於108年12月24日寄發給被告之聲證15電子郵件內容（本
    院卷一第133頁）記載：「有關是否加入新的ASP臺灣公司、
    幾經考慮、我決定不接、我希望能夠繼續留在我們公司、也
    請各位主管協助，謝謝你們。另外，我有看到目前公司有開
    缺、我有相關經驗、我希望能夠有面試的機會、謝謝你們」
    等語。可見原告於108年12月24日之前，並未拒絕被告採用
    轉介原告至愛士普公司續任ASP部門原職務之安置方式，自
    不能要求被告於108年12月24日前，即應為原告安排轉任其
    他職務。
  ⒋被告於108年12月17日、109年1月22日、同年2月18日以被證7
    電子郵件寄送被告各部門工作職缺予包括原告在內之員工。
    該等電子郵件雖非專為安置原告所寄送，然原告於108年12
    月24日既已表示有看到被告之職缺，且希望有轉任其他職務
    之面試機會，對於被告所寄送之工作職缺資訊，理應會特別
    注意。倘若該等電子郵件所寄送之工作職缺確有原告能力可
    勝任並願意接受者，何以原告於109年2月23日離職前，未曾
    要求被告安排面試該等工作職缺？參以被告員工陳玟均於10
    9年2月6日以LINE傳送被告工作職缺予原告，經原告回應職
    缺不合適、工作內容非原告可做、與原本薪資差距過大，並
    要求幫忙安排適合職缺。可見被告於資遣原告當時，確實並
    無適當工作職缺可供安置原告。
  ⒌原告另主張：被告員工陳玟均於109年2月6日傳送給原告之被
    證9工作職缺，與被證8工作職缺有異，被告未盡到安置義務
    等語。惟原告所指「Associate Category Manager（下稱品
    類副理）」、「Professional Education Manager（下稱專
    業教育經理）」兩項工作職缺，分別於109年1月17日、同月
    20日到期關閉，此有被證8工作職缺明細（本院卷一第285頁
    ）可佐，陳玟均於109年2月6日傳送被證9工作職缺予原告時
    ，該兩項工作職缺既已關閉，自不能以陳玟均傳送給被告之
    被證9工作職缺未包含該兩項工作職缺，即認為被告有故意
    隱匿工作職缺或未盡安置義務之情事。再者，被告於108年1
    2月17日以被證7電子郵件寄送給包括原告在內之員工之工作
    職缺（本院卷一第271頁），即已列載與被證8相同之專業教
    育經理（Req NZ0000000000W）工作職缺，可見被告並無故
    意隱匿工作職缺之情事，且該工作職缺亦為原告所知悉。惟
    原告於知悉後，既未曾要求被告安排轉任該工作職缺，則該
    工作職缺是否確為原告之能力可勝任且願意接受，即非無疑
    。原告據此主張被告未盡到安置義務，並不可採。
  ⒍被告將ASP部門出售移轉給愛士普公司時，既與愛士普公司協
    議由愛士普公司留用包括原告在內之被告ASP部門所有員工
    ，且愛士普公司承認留用所有員工在被告之服務年資，而原
    告於108年12月24日之前，亦未拒絕被告採用轉介原告至愛
    士普公司續任ASP部門原職務之安置方式，嗣原告於108年12
    月24日拒絕接受愛士普公司留用後，亦無任何證據足資證明
    被告在當時或前後相當合理期間內，確有與原告當時之工作
    條件相當，且屬原告之能力可勝任並為原告願意接受之工作
    職缺存在，自不能要求被告仍須強行安置。因此，被告並未
    違反勞動基準法第11條第4項之安置義務，應堪認定。
  ㈣兩造間勞動契約已合法終止：
    被告因於108年12月間將ASP部門出售予愛士普公司，致業務
    性質變更，有減少勞工之必要，又無適當工作可供安置，而
    於109年1月21日通知原告，將於109年2月23日依勞動基準法
    第11條第4款規定，終止兩造間勞動契約，依照前揭說明，
    與勞動基準法第11條第4款之要件並無不合，應認兩造間勞
    動契約已於109年2月23日經被告合法終止。
  ㈤原告不得請求確認僱傭關係存在，亦不得請求被告給付工資
    及提繳退休金：
    兩造間勞動契約既於109年2月23日已合法終止，兩造自109
    年2月24日起即無僱傭關係存在，則原告請求確認兩造間至1
    14年2月23日止之僱傭關係存在，並請求被告應自至109年2
    月24日起至復職日止，按月給付原告工資193,070元，及按
    月提繳退休金8,874元，均屬無據。
五、綜上所述，原告依勞工退休金條例之法律規定，以及僱傭之
    法律關係，請求：㈠確認兩造間至114年2月23日止之僱傭關
    係存在；㈡被告應自109年2月24日起至復職日止，按月於當
    月最後一日給付原告193,070元，及各自應給付之翌日起至
    清償日止按週年利率5%計算之利息；㈢被告應於前項期間內
    ，按月提繳8,874元至原告之勞工退休金專戶；均無理由，
    應予駁回。原告之訴既經駁回，其假執行之聲請，即失所依
    據，應併予駁回。
六、本件事證已臻明確，兩造其餘攻擊、防禦方法及所提出之各
    項證據資料，經審酌後，均與判決結果不生影響，爰不逐一
    論述，附此敘明。
七、訴訟費用負擔之依據：民事訴訟法第78條。 
中    華    民    國   110    年    11   月    9     日
                      勞動法庭  法  官  鄭舜元
正本係照原本作成。
如對本判決上訴，須於判決送達後20日內向本院提出上訴狀。如
委任律師提起上訴者，應一併繳納上訴審裁判費。
中　　華　　民　　國　　110 　年　　11　　月　　9 　　日
                                書記官  童秉三